【裁判字號】    99,台上,5887
【裁判日期】    990930
【裁判案由】    強盜等罪
【裁判全文】
最高法院刑事判決            九十九年度台上字第五八八七號
上  訴  人  呂○軍
            龍○緯
            羅○祐
上列上訴人等因強盜等罪案件，不服台灣高等法院中華民國九十
八年一月七日第二審判決（九十七年度少上訴字第六號，起訴案
號：台灣桃園地方法院檢察署九十六年度少偵字第一二號），提
起上訴，本院判決如下：
    主  文
上訴駁回。
    理  由
一、原判決關於呂○軍、龍○緯、羅○祐如其附表編號一所示結
夥三人以上強盜部分：
按刑事訴訟法第三百七十七條規定，上訴於第三審法院，非以判
決違背法令為理由，不得為之。是提起第三審上訴，應以原判決
違背法令為理由，係屬法定要件。而上訴第三審法院之案件，是
否以判決違背法令為上訴理由，應就上訴人之上訴理由書狀加以
審查，如果上訴理由書狀並未依據卷內訴訟資料，具體指摘原判
決不適用何種法則或如何適用不當，或所指摘原判決違法情事，
顯與法律規定得為第三審上訴理由之違法情形，不相適合時，均
應認其上訴為不合法律上之程式，予以駁回。至原判決究有無違
法，與上訴是否以違法為理由，係屬二事。本件原審經審理結果
，認為上訴人呂○軍、龍○緯及羅○祐（真實名字均詳卷）如原
判決附表編號一所示結夥三人以上強盜犯行明確，因而撤銷第一
審關於此部分所為科刑之判決，改判仍均論處上訴人等三人結夥
三人以上強盜罪刑，已詳敘調查、取捨證據之結果及憑以認定犯
罪事實之心證理由。並就上訴人等三人否認犯行之供詞及其等所
辯各語認非可採，予以論述。上訴人等三人共同上訴意旨雖略以
：上訴人等三人如原判決附表編號一所示之行為，僅取得被害人
馮根富之小皮包與相連之鑰匙一串，依一般經驗法則、論理法則
，該等物品對上訴人等並無任何經濟上利益，實難認上訴人等有
強盜之犯意，且依卷證資料，並無任何證據足堪證明上訴人等有
強盜該等物品之犯意。原判決論以強盜罪，有違反證據法則、不
適用法則及理由矛盾之違法云云。惟查原判決就上訴人等三人於
原審所持上開辯解，已於理由說明上訴人等三人與已判決確定之
周○賢、駱○杰及鍾○雲（真實名字均詳卷）係基本即謀議強盜
他人財物而基於不法所有之共同犯意聯絡，於現場圍毆馮根富致
其倒地後，即由龍○緯下手取財，在馮根富口袋內摸索而取走其
身上與鑰匙串連之小皮包離去，該小皮包及鑰匙即為其等強盜取
財之標的，且係他人即馮根富所有之財物，上訴人等既已得財，
即屬既遂，不論所得之財物現實價值高低，均無解於彼等強盜既
遂罪責等情甚詳。核與客觀上之經驗法則、論理法則尚無違背。
上訴意旨猶執陳詞，徒憑己意，任意指摘，顯非適法之第三審上
訴理由。依上揭說明，上訴人等三人此部分上訴不合法律上之程
式，應予駁回。
二、原判決關於呂○軍、龍○緯、羅○祐如其附表編號二所示結
夥三人以上強盜及呂○軍、羅○祐如其附表編號四所示攜帶兇器
搶奪部分：
上訴得對於判決之一部為之；未聲明為一部者，視為全部上訴，
刑事訴訟法第三百四十八條第一項定有明文。又第三審上訴書狀
，應敘述上訴之理由，其未敘述者，得於提起上訴後十日內補提
理由書於原審法院，已逾上述期間，而於第三審法院未判決前仍
未提出上訴理由書狀者，第三審法院應以判決駁回之，亦為刑事
訴訟法第三百八十二條第一項、第三百九十五條後段所明定。上
訴人等三人對本件結夥三人以上強盜等罪案件，不服原審判決，
於民國九十八年二月二日提起上訴，並未聲明為一部上訴，自應
視為全部上訴。又彼等上訴時並未敘述理由，嗣雖於同年月三日
提出共同上訴理由狀，然所敘述者，皆屬上訴人等如原判決附表
編號一所示結夥三人以上強盜部分之上訴理由，對上訴人等如原
判決附表編號二所示結夥三人以上強盜及呂○軍、羅○祐如該附
表編號四所示攜帶兇器搶奪部分，則無隻字片語敘及，迄今逾期
已久，於本院判決前仍未補提理由書狀，上訴人等三人此等部分
之上訴自非合法，均應予駁回。
三、原判決關於呂○軍、龍○緯、羅○祐如其附表編號三所示及
龍○緯、羅○祐如其附表編號五所示之強制罪部分：
按最重本刑為三年以下有期徒刑、拘役或專科罰金之罪，經第二
審判決者，不得上訴於第三審法院，刑事訴訟法第三百七十六條
第一款定有明文。本件上訴人等不服原審判決提起上訴，並未聲
明為一部上訴，應視為全部上訴，已詳如前述。然上訴人等三人
如原判決附表編號三所示及龍○緯、羅○祐如該附表編號五所示
之強制罪部分，原審均依刑法第三百零四條第一項論處罪刑，該
罪最重本刑為三年有期徒刑，依上開說明，既經第二審判決，自
不得上訴於第三審法院。上訴人等三人復就此等部分一併提起上
訴，顯為法所不許，俱應予駁回。
據上論結，應依刑事訴訟法第三百九十五條，判決如主文。
中    華    民    國  九十九  年    九    月   三十   日
                      最高法院刑事第四庭
                          審判長法官  張  淳  淙
                                法官  劉  介  民
                                法官  蔡  彩  貞
                                法官  陳  世  雄
                                法官  魏  新  和
本件正本證明與原本無異
                                      書  記  官
中    華    民    國  九十九  年    十    月    四    日
                                                      K

司法院資訊處製作；財團法人民間司法改革基金會備份。
